---
title: "Problemas Resueltos TD"
author: "Claudia Trias de Tena"
date: "`r Sys.Date()`"
output: html_document
---

```{r setup, include=FALSE}
knitr::opts_chunk$set(echo = TRUE)
```


# Problema 1

Aplica los criterios de decisión bajo incertidumbre e indica cual es la alternativa
óptima basándote en la siguiente tabla y teniendo en cuenta todos los posibles 
criterios de decisión. Considera el problema para ambas situaciones: costes y 
beneficios.

NOTA: Usar las funciones individuales de incertidumbre por separado.


```{r, echo = FALSE}
library(knitr)
tabla <- data.frame(e1 = c(7, 4,-2),
                    e2 = c(0,3,1),
                    e3 = c(5,8,4))
rownames(tabla) <- c("d1", "d2", "d3")

knitr::kable(tabla)

```


# Problema 2

Paula y Claudia quieren hacer algo de deporte el fin de semana. Deciden que el día
que mejor les viene es el domingo, pero no se ponen de acuerdo en el deporte que hacer.
A ver si usted puede ayudarles. Tienen las siguientes opciones:

- Hacer escalada en un rocódromo. El equipo de escalada ya lo tienen 
pero han de pagar por la hora de uso de las instalaciones 20 euros por persona. Planean 
estar dos horas y la vuelta la harán andando si no llueve y en uber si, por el contrario,
llueve. El precio del uber será 15 euros entre las dos.

- Salir a correr por el parque de al lado de su casa. Si decidiesen esto, deberían
comprarse unos zapatos adecuados para ello, que les costarían 50 euros a cada una. La vuelta
la harían andando, lloviese o no, pues no se van a alejar mucho de su casa.

- Montar en bici. Para ello, tendrían que alquilarlas en una tienda cerca de su casa.
El precio de alquiler es de 15 euros por hora y por persona. La vuelta la harían en bici
si no llueve y en uber si llueve. Teniendo en cuenta que el uber ha de ser especial pues
tiene que tener sitio para dos bicicletas, el precio es de 30 euros entre las dos.


¿Qué les recomienda usted que hagan, si su objetivo es minimizar los costes?

